【裁判字號】    99,訴,1483
【裁判日期】    991028
【裁判案由】    毒品危害防制條例等
【裁判全文】
臺灣高雄地方法院刑事判決              99年度訴字第1483號
公  訴  人  臺灣高雄地方法院檢察署檢察官
被      告  甲○○
選任辯護人  葉銘進律師
上列被告因毒品危害防制條例等案件，經檢察官提起公訴（99年
度偵字第19865號），本院判決如下：
    主  文
甲○○犯販賣第三級毒品罪，處有期徒刑伍年肆月；扣案之第三
級毒品愷他命陸包（驗前淨重伍玖柒壹點伍柒陸公克，驗後淨重
伍玖柒壹點壹壹陸公克）暨包裝袋陸只、耐吉旅行袋壹只，沒收
。又共同犯藥事法第八十三條第一項之販賣禁藥罪，處有期徒刑
拾月；扣案之「三體牛鞭勃動力膠囊」拾參箱、「三體牛鞭勃動
力膠囊」大外包裝紙盒壹捲、「三體牛鞭勃動力膠囊」小外包裝
紙盒壹捲、「三體牛鞭勃動力膠囊」瓶身貼紙壹捲、說明書壹捲
、門號0000000000號SIM 卡暨手機壹支，沒收。應執
行有期徒刑陸年；扣案之第三級毒品愷他命陸包（驗前淨重伍玖
柒壹點伍柒陸公克，驗後淨重伍玖柒壹點壹壹陸公克）暨包裝袋
陸只、耐吉旅行袋壹只、「三體牛鞭勃動力膠囊」拾參箱、「三
體牛鞭勃動力膠囊」大外包裝紙盒壹捲、「三體牛鞭勃動力膠囊
」小外包裝紙盒壹捲、「三體牛鞭勃動力膠囊」瓶身貼紙壹捲、
說明書壹捲、門號0000000000號SIM 卡暨手機壹支，
沒收。
    事  實
一、甲○○前因違反藥事法案件，經臺灣高等法院高雄分院於民
    國95年7 月31日以95年度上訴字第1102號判處有期徒刑6 月
    ，緩刑4 年確定，於緩刑期間，仍不知謹言慎行。明知KETA
    MINE（下稱愷他命）係公告列管之第三級毒品，並「三體牛
    鞭勃動力膠囊」係未經主管機關核准擅自輸入之禁藥，依法
    均不得販賣。甲○○於99年6 月7 日，基於販賣營利之犯意
    ，以新臺幣（下同）80萬元之代價，向姓名年籍不詳綽號「
    王仔」之成年男子，販入6 大包愷他命（純度88.8% ，驗前
    淨重5971.576公克，驗後淨重59 71.116 公克），由「王仔
    」持之前至高雄縣鳳山市○○○街38號甲○○住處（下稱系
    爭住處）交付，甲○○即將之藏置在系爭住處2 樓房間床下
    ，欲伺機賣出以謀利。又甲○○與其妻鄭啟嬋（另案偵辦）
    基於共同販賣禁藥之犯意聯絡，先由甲○○於99年5 月間，
    以電話向大陸安徽省某廠商，以2 萬多元代價，訂購30箱「
    三體牛鞭勃動力膠囊」，由該廠商以不詳方式進口，並運至
    系爭住處交付後，即由鄭啟嬋分裝成盒，並由甲○○以所有
    0000000000號行動電話為聯絡工具，販售予綽號「賴姐」等
    人。嗣為行政院海岸巡防署南部地區巡防局於99年6 月9 日
    17時50分許，依法搜索系爭住處，扣得耐吉旅行袋1 只及內
    裝愷他命6 大包、「三體牛鞭勃動力膠囊」13箱、「三體牛
    鞭勃動力膠囊」大外包裝紙盒1 捲、「三體牛鞭勃動力膠囊
    」小外包裝紙盒1 捲、「三體牛鞭勃動力膠囊」瓶身貼紙1
    捲、說明書1 捲及門號0000000000號SIM 卡暨手機（大陸雙
    卡山寨機）1 支。
二、案經行政院海岸巡防署南部地區巡防局移送臺灣高雄地方法
    院檢察署檢察官偵查起訴。
    理  由
壹、證據能力部分：
    按被告以外之人於審判外之言詞或書面陳述，除法律有規定
    者外，不得作為證據。又被告以外之人於審判外之陳述，經
    當事人於審判程序同意作為證據，法院審酌該言詞陳述或書
    面陳述作成時之情況，認為適當者，亦得為證據。當事人、
    代理人或辯護人於法院調查證據時，知有第159 條第1 項不
    得為證據之情形，而未於言詞辯論終結前聲明異議者，視為
    有前項之同意，刑事訴訟法第159 條第1 項第159 條之5 分
    別定有明文。查本判決以下所引用之證據資料，其中傳聞證
    據部分，被告甲○○、辯護人及公訴人於本院審理程序中均
    未否認證據能力，亦未於言詞辯論終結前聲明異議，本院審
    酌上開證據作成時之情況，並無違法取證或其他瑕疵，且與
    本案待證事項具關聯性，認為以之作為證據為適當，自得作
    為證據。
貳、實體部分：
一、前揭事實，除與鄭啟嬋基於共同販賣禁藥之犯意部分外，業
    據被告甲○○於本院審理時均坦認不諱，供承：我於99年6
    月7 日向「王仔」以80萬元代價，買進該愷他命，並由「王
    仔」帶來我的住處，買來時就有想說日後可以賣掉，我自己
    沒有施用愷他命。又「三體牛鞭勃動力膠囊」是我打電話到
    大陸安徽省請他們送過來，是在99年5 月中旬買的，買30箱
    共約2 萬多元，並由大陸方面將「三體牛鞭勃動力膠囊」載
    運到我住處，已經賣出去幾箱了，是賣給一個叫賴姐的人（
    見審卷第33頁）等語。且有行政院海岸巡防署南部地區巡防
    局高雄市機動查緝隊搜索扣押筆錄、扣押物品目錄表及扣押
    物照片1 份、高雄縣政府衛生局藥物檢查現場紀錄表1 紙（
    見警卷第15至29頁、第35至40頁）、被告所有門號00000000
    00號之通聯譯文1 份（見警卷第56至68頁）、被告持用其女
    兒所有門號0000000000號、鄭啟嬋所有門號0000000000號，
    與門號0000000000號之通聯譯文1 份（見警卷第52、53頁）
    等附卷可稽。復有愷他命6 大包、耐吉旅行袋1 只、「三體
    牛鞭勃動力膠囊」13箱、「三體牛鞭勃動力膠囊」大外包裝
    紙盒1 捲、「三體牛鞭勃動力膠囊」小外包裝紙盒1 捲、「
    三體牛鞭勃動力膠囊」瓶身貼紙1 捲、說明書1 捲及門號00
    00000000號SIM 卡暨手機1 支等扣案可佐；堪信被告自白與
    事實相符。
二、至被告雖辯稱：我太太沒有插手我的事情，也沒有包裝「三
    體牛鞭勃動力膠囊」，都是我自己包裝的，只有在我做完後
    ，幫忙掃地整理一下云云。惟查，觀之被告前開門號之通聯
    譯文，其中被告與「賴姐」通話內容：「現在我已經叫我老
    婆在裝了，裝一裝我晚上再載過去，幾件算幾件好嗎？」（
    見警卷第65頁）等語；並被告撥打系爭住處電話00-0000000
    ，通話內容：「你裡面幫我用不要說明書的裝兩箱起來…」
    、「（鄭啟嬋）我一箱用好了」、「（你現在那裡裝幾箱？
    我好跟人家說準備錢？）說七箱就七箱阿」（見警卷第66、
    67頁）等語。據此，足見鄭啟嬋有共同犯意聯絡，而參與包
    裝「三體牛鞭勃動力膠囊」乙節，堪予認定。是被告所辯上
    情，應屬迴護之詞，不足採信。
三、又扣案白色晶體粉末6 大包送驗結果，均呈第三級毒品愷他
    命陽性反應（純度88.8% ，驗前淨重5971.576公克，驗後淨
    重5971.116公克），有高雄醫學大學附設中和紀念醫院檢驗
    報告1 紙（見偵卷第69頁）在卷可參。且扣案之膠囊送驗結
    果，含西藥Sildenafil（威而剛）成份，「旨揭檢體，無我
    國藥品許可證字號，依其包裝標示認定，含中藥材成分、宣
    稱醫療效能，應以藥品管理。如係未經核准擅自製造，屬藥
    品管理法第20條第1 項第1 款之偽藥。如係未經核准擅自輸
    入，屬藥事法第22條第1 項第2 款之禁藥」，有高雄醫學大
    學附設中和紀念醫院檢驗報告1 紙、行政院衛生署中醫藥委
    員會99年9 月16日衛中會藥字第0990013898號函1 紙（見審
    卷第29頁、偵卷第95頁）附卷可考。從而，本件事證明確，
    被告犯行均堪認定，應依法論科。
四、按藥事法上所稱之『輸入』與走私條例之『進口』同義（參
    見最高法82年度台上字第3797號判決要旨），並「懲治走私
    條例所謂私運管制物品進口罪，以自國外私運管制物品進入
    我國國境為其成立要件，如果係接運已進入國境之私貨，除
    應成立運送私貨外，尚不能遽以該罪相繩」（最高法院81年
    度台上字第3042號判決要旨參照）。本件被告雖係向大陸安
    徽省某廠商訂購「三體牛鞭勃動力膠囊」，惟係由該大陸廠
    商以不詳方式進口臺灣，持以交付被告，且無證據足以證明
    係由被告將之私運進入我國國境，是與藥事法第82條「輸入
    」之要件，尚有未符。又按未經核准輸入之藥品為禁藥，藥
    事法第22條第2 款定有明文。本件被告販賣「三體牛鞭勃動
    力膠囊」並無我國藥品許可證字號，當屬未經核准而不得擅
    自販賣之禁藥無疑。再者，「按販賣毒品罪，不以販入後復
    行賣出為構成要件，祇須行為人以營利為目的，將毒品購入
    或賣出，有一於此，其犯罪即屬完成；故販入毒品而構成販
    賣毒品罪，必須行為人於販入之初即有販賣營利之意圖，始
    足當之」（最高法院95年度台上字第5014號判決要旨參照）
    。本件被告販入該愷他命，係欲伺機賣出以謀利，業據被告
    供承在卷，已如前述；是被告上開行為，與販賣毒品罪構成
    要件相當。均合先敘明。
五、核被告甲○○所為，係犯毒品危害條例第4 條第3 項販賣第
    三級毒品罪、藥事法第83條第1 項販賣禁藥罪。被告與鄭啟
    嬋間，就上開販賣禁藥犯行，有犯意聯絡及行為分擔，均為
    共同正犯。又按刑事法若干犯罪行為態樣，本質上具有反覆
    、延續實行之特徵，立法時既予特別歸類，定為犯罪構成要
    件之行為要素，則行為人基於概括之犯意，在密切接近之一
    定時、地持續實行之複次行為，倘依社會通念，於客觀上認
    為符合一個反覆、延續性之行為觀念者，於刑法評價上，即
    應僅成立一罪，避免有重複評價、刑度超過罪責與不法內涵
    之疑慮。學理上所稱「集合犯」之職業性、營業性或收集性
    等具有重複特質之犯罪均屬之，例如經營、從事業務、收集
    、販賣、製造、散布等行為概念者是（最高法院95年台上字
    第1079號判決參照）。被告先後多次販賣禁藥之犯行，於行
    為概念上，係在密切接近之一定時、地持續實行之複次行為
    ，具有反覆性及延續性，侵害之法益亦屬同一，顯係基於集
    合犯意而為之，應依集合犯之規定論以一罪。另被告所犯上
    開二罪，犯意各別，且行為互殊，應分論併罰。爰審酌被告
    前因違反藥事法案件，經法院判處有期徒刑6 月，緩刑4 年
    ，於緩刑期間，竟再犯販賣禁藥罪，販賣禁藥之時間、數量
    ；又欲營利而購入第三級毒品，實足以助長吸食毒品之氾濫
    ，並戕害他人身心，危害社會治安及善良風氣甚鉅，惟念及
    尚未賣出，查扣毒品之數量，犯後已坦認全部犯行，態度良
    好等一切情狀，分別量處如主文所示之刑，並定應執行刑，
    以資儆懲。
六、按藥事法第79條第1 項規定：「查獲之偽藥或禁藥，沒入銷
    燬之」，而上開沒入銷燬之規定，係列於藥事法第8 章「稽
    查及取締」內，而非列於第9 章之「罰則」，其性質應屬行
    政秩序罰，屬行政機關依行政程序科罰之權限，法院自不得
    越權於判決內諭知沒入銷燬。惟查獲之禁藥若未經行政機關
    沒入並銷燬，法院自應依刑法第38條規定宣告沒收之（最高
    法院92年度臺上字第2718號、93年度臺上字第738 號判決意
    旨參照）。查，扣案「三體牛鞭勃動力膠囊」13箱（除經抽
    樣送驗而滅失部分外），乃未經核准製造之偽藥，已如前述
    ，尚未經行政機關沒收銷燬，因上開扣案之偽藥為被告所有
    ，且「三體牛鞭勃動力膠囊」大外包裝紙盒1 捲、「三體牛
    鞭勃動力膠囊」小外包裝紙盒1 捲、「三體牛鞭勃動力膠囊
    」瓶身貼紙1捲 、說明書1 捲及門號0000000000號SIM 卡暨
    手機（大陸雙卡山寨機）1 支，係供犯或預備供販賣偽藥所
    用之物，爰均依刑法第38條第1 項第2 款規定，併予宣告沒
    收。再者，扣案之愷他命6 大包（純度88.8% ，驗前淨重59
    71.576公克，驗後淨重5971.116公克）確為第三級毒品，已
    如前述，並裝置上開毒品之包裝袋，因與毒品難以析離，且
    無析離之實益與必要，自應視同毒品，均應依刑法第38條第
    1 項第1 款規定，宣告沒收；至送鑑耗損之部分，既已滅失
    ，自無庸宣告沒收銷燬，附此敘明。另扣案之耐吉旅行袋1
    只，係用以裝載該愷他命之用，為供犯罪所用之物，依毒品
    危害防制條例第19條第1 項規定，宣告沒收。至扣案之手機
    為大陸雙卡山寨機，手機內除被告所有門號0000000000號SI
    M 卡外，並有門號0000000000號SIM 卡，惟該門號00000000
    00號，與本案無直接關連，爰不予宣告沒收。
據上論斷，應依刑事訴訟法第299 條第1 項前段，藥事法第83條
第1 項，毒品危害防制條例第4 條第3 項、第19條第1 項，刑法
第11條前段、第28條、第51條第5 款、第38條第1 項第1 款、第
2款，判決如主文。
本案經檢察官鄭佩琪到庭執行職務。
中    華    民    國    99    年    10    月    28    日
                  刑事第十六庭  審判長法  官  曾逸誠
                                      法  官  姚水文
                                      法  官  洪榮家
附錄本案論罪科刑法條：
毒品危害防制條例第4條第3項
製造、運輸、販賣第三級毒品者，處 5 年以上有期徒刑，得併科
新臺幣 7百萬元以下罰金。
藥事法第83條第1項
明知為偽藥或禁藥，而販賣、供應、調劑、運送、寄藏、牙保、
轉讓或意圖販賣而陳列者，處7年以下有期徒刑，得併科新臺幣5
百萬元以下罰金。
以上正本證明與原本無異。
如不服本判決，應於收受判決後10日內向本院提出上訴書狀，並
應敘述具體理由。其未敘述上訴理由者，應於上訴期間屆滿後20
日內向本院補提理由書（均須按他造當事人之人數附繕本）「切
勿逕送上級法院」。
中    華    民    國    99    年    10    月    28    日
                                      書記官  陳鈺甯

司法院資訊處製作；財團法人民間司法改革基金會備份。
